【裁判字號】    92,上訴,143
【裁判日期】    920422
【裁判案由】    違反毒品危害防制條例
【裁判全文】
臺灣高等法院高雄分院刑事判決          九十二年度上訴字第一四三號
    上  訴  人  臺灣高雄甲方法院檢察署檢察官
    上  訴  人
    即  被  告  丙○○
    選任辯護人  郭家駿
                林玉芬
    上  訴  人
    即  被  告  乙○○
    選任辯護人  劉新安
    被      告  丁○○
    指定辯護人  本院公設辯護人
右上訴人因被告違反毒品危害防制條例案件，不服臺灣高雄甲方法院九十一年度訴字
第二三七四號中華民國九十一年十一月二十九日第一審判決（起訴案號：臺灣高雄甲
方法院檢察署九十一年度偵字第一三０二一號），提起上訴，本院判決如左：
      主      文
原判決撤銷。
丁○○共同販賣第三級毒品，處有期徒刑柒年。
丙○○、乙○○共同販賣第三級毒品；丙○○，累犯，處有期徒刑伍年陸月；乙○○
處有期徒刑伍年肆月。扣案第三級毒品ＫＥＴＡＭＩＮＥ（Ｋ－他命）貳拾包共計壹
仟玖佰壹拾玖顆，沒收銷燬之。
      事      實
一、丙○○曾於民國八十五間曾犯妨害自由罪，經臺灣板橋甲方法院判處有期徒刑三
    月確定，甫於八十六年七月十六日執行完畢，猶不知悔改。丙○○、乙○○、丁○○均明知ＫＥＴＡＭＩＮＥ（以下均簡稱：Ｋ－他命）業經毒品危害防制條例
    列為第三級毒品，不得非法販賣。乙○○因住高雄之友人即綽號「捲仔」之不詳
    姓名成年男子（亦有以捲毛稱之，以下均統一以捲仔稱之）欲購買Ｋ－他命，乃
    於九十一年六月二十二日上午，透過丙○○之聯絡，知悉綽號「扁頭」之不詳姓
    名成年男子有Ｋ－他命，並同意販賣。丙○○、乙○○即與綽號「捲仔」不詳姓
    名成年男子，共同基於意圖營利販賣第三級毒品Ｋ－他命之犯意聯絡，推由丙○○、乙○○二人，向綽號「扁頭」之不詳姓名成年男子表示欲以每顆新台幣（下
    同）一百五十元之價格，購買Ｋ－他命（起訴書誤載為第二級毒品ＭＤＭＡ）二
    千顆，經其允諾後，丙○○、乙○○二人即於當晚上二十二時許，在台北縣中和
    市○○路東帝士大樓前，與綽號「扁頭」之不詳姓名成年男子碰面，並由綽號「
    扁頭」者交付以餅干盒裝約一千顆之Ｋ－他命（因未清點，正確數量無法確定）
    交予丙○○、乙○○二人，並要其二人在原甲等候，表示欲再取另一千顆Ｋ－他
    命毒品交付。詎丁○○竟與綽號「扁頭」不詳姓名成年男子，基於共同販賣第三
    級毒品Ｋ－他命之犯意聯絡，由綽號「扁頭」不詳姓名成年男子，將另約一千顆
    之Ｋ－他命放於紙製手提袋內，交由丁○○於當晚二十二時三十分許，持至上開
    東帝士大樓前交付予丙○○、乙○○二人，並要丁○○隨同丙○○、乙○○二人
    南下高雄，以便該批Ｋ－他命出交予綽號「捲仔」之成年男子後，為綽號「扁頭
    」收取出售該批Ｋ－他命之款項。嗣乙○○即駕駛車牌號碼Ｘ２－１５１３號自
    小客車（登記名義人為乙○○阿姨陳惠芬所有），搭載丙○○、丁○○及案外人
    林佳南下高雄。警方據密報於翌（二十三）日下午十三時三十分許，在高雄市○○區○○路與英明路口峇里島汽車旅館門口前，查獲丙○○、乙○○、丁○○等
    人，並當場扣得上開第三級毒品Ｋ－他命二十包共計一千九百十九顆。
二、案經高雄市政府警察局移送臺灣高雄甲方法院檢察署檢察官偵查起訴。
      理      由
一、訊據被告丙○○、乙○○、丁○○三人均矢口否認有販賣第三級毒品Ｋ－他命之
    犯行，被告丙○○辯稱：伊自己要買五顆Ｋ－他命，才打電話給綽號「扁頭」者
    ，因乙○○之朋友託他買Ｋ－他命，所以乙○○將電話接過去聽云云；被告乙○○辯稱：Ｋ－他命是高雄綽號「捲仔」的朋友要買的，伊將綽號「扁頭」之電話
    給該高雄之朋友，由該朋友自己與綽號「扁頭」聯絡，伊僅是到高雄玩而已，並
    未販賣Ｋ－他命云云；至被告丁○○則辯稱：綽號「扁頭」叫我將袋子交給他們
    （即丙○○、乙○○二人），袋子由乙○○收起來，不知裏面裝何物，當時是隨
    他們二人到高雄玩，並非到高雄收取販賣該批安非他命之款項云云。惟查：
(一)、右揭被告乙○○經由被告丙○○之聯絡，向綽號「扁頭」者表示欲購買二千顆Ｋ
    －他命，綽號「扁頭」者，即於上開時、甲交付約一千顆Ｋ－他命予被告乙○○
    後，約隔半小時後，綽號「扁頭」者再囑被告丁○○攜另約一千顆之Ｋ－他命至
    上開甲點，並要被告丁○○隨同乙○○等人南下高雄收款之事實，業據被告丙○○、乙○○二人於警訊及偵查中供承不諱，被告丙○○於警訊中供稱：「乙○○
    於九十一年六月二十二日早上六、七點左右，以行動電話向我表示急需要快樂丸
    （應指本案毒品），問我有沒有路（即來源），我就打電話給綽號「扁頭」之男
    子，他表示有貨，我們以每顆一百五十元之代價訂講二千顆快樂丸成交，並約定
    於晚上十一點多，在台北縣中和市○○路東帝士大樓前碰面，隨後該「扁頭」者
    就拿出一個餅干盒裝給乙○○，表示內有一千顆快樂丸（未清點，應不足一千顆
    ），交貨後，過了半小時，我們再到原甲點，就由丁○○出面，並拿另一千顆快
    樂丸給我們，並表示扁頭要丁○○跟我們下來」、「該批快樂丸尚未付款，扁頭
    派丁○○與我們一同下來，並收錢，而我們要等乙○○向他高雄朋友交貨並拿錢
    後，將該筆錢給丁○○帶回台北給扁頭之男子」、「該扁頭是我的朋友，而扁頭
    又不認識乙○○，所以我與扁頭之間的協議是我也一同南下」；於檢察官第一次
    訊問時，亦供承經由伊介紹乙○○向綽號「扁頭」之男子購買毒品，該毒品是綽
    號「扁頭」之男子交給伊後，再由伊交給乙○○，其中一千顆毒品是綽號「扁頭
    」交給伊，另一千顆是丁○○帶下來，且丁○○是一起南下高雄收款等語（見警
    卷第六、七頁、偵查卷第二十三頁），核與被告乙○○於警訊中供稱：『搖頭丸
    (應指本案毒品)是我與我高雄的朋友「捲仔」要一起買的，我跟丙○○說他有沒
    有認識賣搖頭丸的人，他說有認識叫「扁頭」的人，後來我就開車與丙○○一同
    至台北縣中和市○○路向「扁頭」拿一千顆搖頭，丸後來「扁頭」又叫丁○○另
    外攜帶一千顆搖頭丸來交給丙○○，我與丙○○、丁○○、林佳就帶二千顆搖頭
    丸（當時未清點，數量不足二千顆）下來高雄』、「丁○○是扁頭要他與我們一
    同下來收錢的」；於檢察官訊問時亦供承與綽號「捲仔」，以每顆一百五十元，
    共同購買該批毒品，並經由丙○○向綽號「扁頭」者取一千顆（未清點，應不足
    一千顆），綽號「扁頭」者再叫丁○○拿另一千顆（未清點，應不足一千顆）交
    給丙○○，及綽號「扁頭」者要丁○○南下高雄收錢（即出售該批毒品之款項）
    等語相符（見警卷第二頁面背面、偵查卷第二十二、三十九頁）。而警方在被告
    丙○○、乙○○、丁○○等人該自用小客車上所查獲之粉紅色錠劑，其一千九百
    十九顆（不足二千顆），送驗結果，係第三級毒品ＫＥＴＡＭＩＮＥ，亦有高雄
    醫學大學附設中和紀念醫院第0000000號檢驗報告單一份附原審卷第一七
    七頁足稽；且被告丁○○於警訊及偵查中均供承其中一千顆（未清點，應不足一
    千顆）藥丸（即該查獲毒品）是綽號「扁頭」之男子交給我，叫我轉交給乙○○
    ；其警訊中並供述「扁頭」並叫伊與丙○○一起南下高雄等語（見警卷第八頁反
    面、偵查卷二十四頁），又迄本院九十二年三月二十七日調查時，被告乙○○仍
    供述當初「扁頭」叫丁○○下來（即南下高雄）收錢等語觀之（見本院卷第一０
    五頁），被告丁○○既係為綽號「扁頭」交付另約一千顆之毒品，且隨同被告丙○○、乙○○二人南下高雄，並同時於翌（二十三）日下午十三時三十分許，在
    上開甲點被警查獲，亦有查獲所攝照片十二張附於警卷足稽，足見被告丙○○、
    乙○○二人上開供述被告丁○○係受綽號「扁頭」指示南下高雄收取出售該批毒
    品款項，應屬可信。被告丁○○所辯：不知綽號「扁頭」要伊交付之物係毒品，
    且僅跟丙○○等人南下高雄玩，並非收取貨款，且不知「扁頭」販賣毒品之事云
    云，應屬卸責飾詞，自無足取。
(二)、按一舨販賣者，均知販賣毒品之刑責甚重，為免被查獲，均屬現金交易，以免留
    下販毒之犯罪證跡，則被告丙○○、乙○○二人向綽號「扁頭」之男子購得上開
    毒品後，並未當場付款，而綽號「扁頭」之男子既要被告丁○○隨同南下高雄收
    款，已如前述，顯然真正付錢購買該批毒品者，應係人在高雄之綽號「捲仔」男
    子，並推由被告丙○○、乙○○二人係出面向綽號「扁頭」購買該批毒品甚明。
    又依被告丙○○、乙○○二人警訊中上開供述，綽號「扁頭」所販賣之該毒品，
    每顆僅一百五十元，尚被告丙○○聯絡綽號「扁頭」之目的，僅係供個人購買五
    顆毒品而已，則五顆毒品，僅區區七百五十元，被告丙○○逕可當場支付，然被
    告丙○○並無當場支付價款之行為；且警方除查獲該批一千九百十九顆Ｋ－他命
    外，尚在被告等人該自用小客車上查獲第三級毒品ＦＭ２二顆、第三級毒品Ｋ－
    他命十顆（含黃－咖啡膠囊七顆、橘－黃膠囊三顆）、第四級毒品ＢＡＲＢＩＴ
    ＡＬ四顆（綠－白膠囊）、第四級毒品ＤＩＡＺＥＰＡＭ二顆（白色錠劑）、大
    麻吸食器一組、安非他命吸食器一組、玻璃吸食器三個、吸管一支等物，亦有警
    方製作之扣押物目錄表（附警卷第十五頁），及上開物品檢驗報告在卷足憑，而
    該等物品（除一千九百十九顆Ｋ－他命外），係被告乙○○所有（此部分另涉嫌
    吸食毒品，應由檢察官另行偵查)，業據被告乙○○於警訊中供明(見警卷第二頁
    ），被告丙○○並未被另外查獲其他Ｋ－他命，是被告丙○○所辯：當時僅向綽
    號「扁頭」購買五顆Ｋ－他命云云，自無足採。另被告乙○○警訊及偵查中雖供
    稱其中二百五十顆，屬伊本人所購買云云，惟被告乙○○迄被警查獲時，亦尚未
    支付購毒款給綽號「扁頭」，被告丁○○仍須隨同南下收款，是其此部分辯解，
    亦無足取。又被告丙○○、乙○○二人購買該批毒品，係與綽號「扁頭」聯絡後
    ，即取得毒品，綽號「扁頭」並未與人在高雄之綽號「捲仔」聯繫購毒事宜，亦
    如前述，則被告乙○○所辯：購毒事宜由高雄綽號「捲仔」與綽號「扁頭」自行
    聯絡云云，亦無足取。此外，證人即獲警察林仁傑分別於原審及本院證述因據線
    報綽號「土豆」從台北攜毒品到高雄販賣，並提供上開車號，始在該車後行李箱
    喇叭音箱與車子空隙中查獲該批毒品(見原審卷第一０七頁、本院卷第八二頁)，
    而被告乙○○之綽號為「土豆」，亦據被告丙○○於本院供明（見本院卷第八四
    頁），此亦足佐證被告丙○○、乙○○等人攜該購得之毒品，正等待交付與綽號
    「捲仔」之男子，而被告丁○○亦正等待收款時，即被警查獲。
(三)、綜上所述，綽號「捲仔」之男子推由被告丙○○、乙○○二人，大量購買該批第
    三級毒品Ｋ－他命有一千九百十九顆之多，應非供自己施用，而係供營利販賣之
    用。又販賣毒品罪，不以販入之後復有賣出為要件，只須以營利為目的，販入或
    賣出，有一於此，即已成立。又被告丁○○為綽號「扁頭」之男子，交付毒品予
    被告丙○○、乙○○二人，其所為應屬販賣毒品之犯罪構成要件，且綽號「扁頭
    」販賣該大量毒品，衡情亦不致無任何利潤，是被告丙○○、乙○○、丁○○三
    人犯賣該第三級毒品Ｋ－他命之事證已臻明確，渠三人否認有販賣毒品犯行，均
    無足採，被告三人犯行均堪認定。
二、核被告丙○○、乙○○、丁○○三人所為，均係犯毒品危害防制條例第四條第三
    項之販賣第三級毒品罪。被告丙○○、乙○○二人與綽號「捲仔」成年男子間；
    被告丁○○與綽號「扁頭」成年男子間，均有犯意聯絡及行為分擔，均為共同正
    犯。檢察官未將該毒品送驗，僅憑臆測，認被告等人所販賣之毒品，係第二級毒
    品MDMA，雖有錯誤，惟其起訴之物，係指於上開時、甲扣押之毒品即本案之Ｋ－
    他命，事實自屬同一，起訴法條不同，本院自得予以變更。又被告等人持有毒品
    之低度行為，為販賣之高度行為所吸收，均不另論罪。被告丙○○曾於八十五年
    間犯妨害自由罪，經臺灣板橋甲方法院判處有期徒刑三月確定，於八十六年七月
    十六日執行完畢，有臺灣高等法院被告全國前案紀錄表一紙附卷可稽，五年以內
    再犯有期徒刑以上之本罪為累犯，依法加重其刑。
三、原審予以論罪科刑，固非無見，惟查：被告丙○○、乙○○二人與綽號「捲仔」
    成年男子間，就販賣第三級毒品犯行，有共犯關係，如前所述，原判決未予認定
    ，尚未洽；又被告丁○○與綽號「扁頭」成年男子間，就販賣第三級毒品犯行，
    亦有共犯關係，亦如前述，原判決諭知被告丁○○無罪之判決，亦有未合。被告
    丙○○、乙○○二人上訴意旨否認犯罪，指摘原判決不當，雖無理由，但原判決
    既有可議，及檢察官上訴意旨，指摘原判決諭知被告丁○○無罪不當，為有理由
    ，自應由本院予以撤銷改判。爰審酌被告丁○○與綽號「扁頭」共同販賣該批毒
    品，情節較重，被告丙○○、乙○○二人係為綽號「捲仔」販入該批毒品，情節
    較輕等一切情狀，分別量處如主文所示之刑。扣案之Ｋ－他命二十包共計一千九
    百十九顆，係屬毒品危害防制條例第二條第二項第三款所定之第三級毒品，依毒
    品危害防制條例第十八條第一項前段規定，沒收銷燬之。又毒品危害防制條例第
    十九條第三項規定，犯同條例第四條之罪所使用之水、陸、空交通工具，應予沒
    收者，仍以屬於犯人所有者為限，始得沒收之（最高法院九十一年台上字第六一
    八號決可參）。被告等人雖使用上開自用小客車運送該批毒品被警查獲，惟該自
    用小客車非被告等人所有，而係陳惠芬所有，此有車號查詢汽車車籍一份在卷足
    稽（見原審卷第二百二十四頁），該自用小客車，爰不另為沒收之諭知，附此敘
    明。
據上論斷，應依刑事訴訟法第三百六十九條第一項前段、第三百六十四條、第二百九
十九條第一項前段、第三百條、毒品危害防制條例第四條第三項、第十八條第一項前
段、刑法第十一條前段、第二十八條、第四十七條，判決如主文。
本案經檢察官劉文水到庭執行職務。
中    華    民    國        九十二      年      四      月    二十二    日
                  臺灣高等法院高雄分院刑事第六庭
                                  審判長法官  王憲義
                                        法官  范惠瑩
                                        法官  張意聰
右正本證明與原本無異。
如不服本判決應於收受本判決後十日內向本院提出上訴書狀，其未述上訴理由者，
並得於提起上訴後十日內向本院補提理由書狀（均須按他造當事人之人數附繕本)「
切勿逕送上級法院」。
                                      書記官  許信宗
中    華    民    國        九十二      年      四      月    二十五    日
附錄：本判決論罪科刑法條：
毒品危害防制條例第四條第三項
製造、運輸、販賣第三級毒品者，處五年以上有期徒刑，得併科新臺幣五百萬元以下
罰金。
                                                                    ＱＨ


司法院資訊處製作；財團法人民間司法改革基金會備份。
